臺灣高等法院刑事裁定
110年度毒抗字第838號
抗  告  人
即  被  告  王郁升


上列抗告人即被告因毒品危害防制條例案件，不服臺灣桃園地方
法院中華民國110年3月12日裁定（110年度毒聲字第563號），提
起抗告，本院裁定如下：
    主  文
抗告駁回。                                              
    理  由
一、原裁定意旨略以：被告王郁升於民國109年2月2日晚間11時
    許，在桃園市○○區○○路00號「凱悅KTV」廁所內，以燒烤玻
    璃球內毒品吸食煙霧之方式，施用第二級毒品甲基安非他命
    乙節，業據被告於警詢及偵訊中均坦承不諱，且其為警查獲
    時所採集之尿液檢體，經送檢驗確呈甲基安非他命陽性反應
    ，此有台灣檢驗科技股份有限公司報告編號：UL/2020/0000
    0000濫用藥物檢驗報告、桃園市政府警察局八德分局被採尿
    人尿液暨毒品真實姓名與編號對照表等在卷可稽，是被告上
    開施用第二級毒品之行為，堪以認定。又被告前因施用毒品
    案件經法院裁定送觀察、勒戒，並於101年3月7日釋放出所
    ，此有本院被告前案紀錄表附卷為憑。被告於觀察、勒戒執
    行完畢3年後，再為本案施用第二級毒品犯行，是檢察官聲
    請裁定將被告送勒戒處所觀察、勒戒，於法並無不合，爰依
    毒品危害防制條例第20條第1項、第3項之規定，令被告入勒
    戒處所施以觀察、勒戒等語。
二、抗告意旨略以：被告非具病患特質之犯人，現已深感悔悟，
    也十分反毒，願意定期採尿檢驗，因此希望能在外戒癮治療
    云云。
三、按犯毒品危害防制條例第10條之罪者，檢察官應聲請法院裁
    定，令被告入勒戒處所觀察、勒戒，其期間不得逾2月；觀
    察、勒戒或強制戒治執行完畢釋放後，3年後再犯第10條之
    罪者，適用本條前2項之規定，毒品危害防制條例第20條第1
    項、第3項分別定有明文。又毒品危害防制條例於109年1月1
    5日修正、109年7月15日生效，修正後毒品危害防制條例第2
    0條第3項規定，犯第10條之罪於觀察、勒戒或強制戒治執行
    完畢釋放後，3年後再犯第10條之罪者，適用本條前2項之規
    定。上開所謂「3年後再犯」，只要本次再犯（不論修正施
    行前、後）距最近1次觀察、勒戒或強制戒治執行完畢釋放
    ，已逾3年者，即該當之，不因其間有無犯第10條之罪經起
    訴、判刑或執行而受影響，此係最高法院於109年11月18日
    以109年度台上大字第3826號裁定宣示之見解，為有權解釋
    ，各級法院應受其拘束。
四、經查：
　㈠本件抗告人即被告（下稱抗告人）王郁升於109年2月2日晚間
    11時許，在桃園市○○區○○路00號「凱悅KTV」廁所內，以燒
    烤玻璃球內毒品吸食煙霧之方式，施用第二級毒品甲基安非
    他命乙節，業據抗告人於警詢及偵訊中均坦承不諱（見桃檢
    109年毒偵字第1003號卷《下稱毒偵1003卷》第8頁背面、第49
    頁），且其為警查獲時所採集之尿液檢體，經送檢驗確呈甲
    基安非他命陽性反應，此有台灣檢驗科技股份有限公司報告
    編號：UL/2020/00000000濫用藥物檢驗報告、桃園市政府警
    察局八德分局被採尿人尿液暨毒品真實姓名與編號對照表等
    在卷可稽（見毒偵1003卷第51、16頁），是認抗告人任意性
    自白內容與事實相符，其施用第二級毒品甲基安非他命之犯
    行，堪以認定。
　㈡抗告人前於99年間因施用毒品案件，經臺灣桃園地方法院以9
    9年度毒聲字第1388號裁定送觀察、勒戒，認無繼續施用毒
    品之傾向，於101年3月7日執行完畢釋放出所，並經臺灣桃
    園地方檢察署檢察官以101年度毒偵緝字第54號為不起訴處
    分確定等情，有本院被告前案紀錄表、在監在押全國紀錄表
    、施用毒品案件紀錄表在卷可佐。而抗告人於109年2月2日
    ，再犯本件施用毒品犯行，顯與其最近1次因施用毒品而經
    觀察勒戒執行完畢之101年3月7日，相距已逾3年，依毒品危
    害防制條例第20條第3項、第24條等規定，可由檢察官基於
    一次性之整體規劃而重啟處遇程序，視抗告人個案情形，是
    否適合「觀察、勒戒或強制戒治」或給予「附命完成戒癮治
    療緩起訴處分」之機會。
　㈢至檢察官對於「3年後再犯」施用毒品罪之行為人，究應採行
    附命完成戒癮治療之緩起訴處分，抑或向法院聲請觀察、勒
    戒之處遇措施，要屬檢察官之裁量權，倘檢察官係聲請法院
    裁定觀察、勒戒，法院就該聲請，除檢察官有違法或濫用其
    裁量權之情事得以撤銷外，僅得依法裁定被告送勒戒處所觀
    察、勒戒，尚無自行以附命完成戒癮治療之緩起訴處分等其
    他方式替代之權，從而，原審依檢察官之聲請裁定令被告入
    勒戒處所觀察、勒戒，於法並無不合或不當，應予維持。
　㈣抗告人以其非具病患特質，且已深感悔悟為由提起抗告，惟
    查：毒品危害防制條例第20條第1項至第3項之觀察、勒戒規
    定，係針對施用毒品者所設預防、矯正之保安處分，目的在
    斷絕施用毒品之身癮及心癮，屬強制規定，為刑罰之補充制
    度，兼具刑罰不可替代之教化治療作用，尚無因施用毒品者
    之主觀上個人或家庭因素而免予執行之理。抗告人所執，核
    屬其個人因素事項，要不足援為排除觀察、勒戒之原因。　
五、綜上所述，抗告人以前揭抗告意旨指摘原裁定，難認有據，
    尚不足以推翻原裁定之適法性，本件抗告，為無理由，應予
    駁回。
據上論斷，應依刑事訴訟法第412條，裁定如主文。
中　　華　　民　　國　　110 　年　　5 　　月　　31　　日
              　  刑事第二十三庭審判長法　官  許永煌
　　　　　　　　　　　　　　　　　    法　官  吳定亞
　　　　　　　　　　　　　　　　　    法　官  黃美文
以上正本證明與原本無異。
不得再抗告。
                                　    書記官  彭威翔
中　　華　　民　　國　　110 　年　　5 　　月　　31　　日